臺灣高雄地方法院刑事判決　　　　　　　99年度易字第2273號
公　訴　人　臺灣高雄地方法院檢察署檢察官
被　　　告　湯暐晟
選任辯護人　王伊忱律師
　　　　　　陳景裕律師
　　　　　　鄭美玲律師
上列被告因竊盜案件，經檢察官提起公訴（99年度偵字第10563
號），本院判決如下：
    主  文
湯暐晟無罪。
    理  由
一、起訴意旨略以：被告湯暐晟於民國98年9 月19日上午12時15
    分許，在陳瑩璉位於高雄市○○區○○街115 之1 號1 層D
    棟住處（即亞洲渡假村社區內），見陳瑩璉所有貼身衣褲晾
    於上揭住處陽台而無人看守之際，竟意圖為自己不法之所有
    ，侵入陳瑩璉住處之陽台（無故侵入住居罪嫌部分，未據告
    訴），徒手竊取陳瑩璉所有內褲2 條，得手後逃離現場。嗣
    於同日15時許，陳瑩璉發現貼身內褲遭竊後，報警處理並循
    線查知上情，因認被告涉有刑法第320 條第1 項竊盜罪嫌。
二、按「犯罪事實應依證據認定之，無證據不得認定犯罪事實」
    、「不能證明被告犯罪者，應諭知無罪之判決」，刑事訴訟
    法第154 條第2 項、第301 條第1 項分別定有明文。申言之
    ，犯罪事實之認定應憑證據，如未能發現相當證據，或證據
    不足以證明，自不能以推測或擬制之方法，作為裁判基礎（
    最高法院40年台上字第86號判例意旨參照）；且認定犯罪事
    實所憑之證據，雖不以直接證據為限，間接證據亦包括在內
    ，然而無論直接證據或間接證據，其為訴訟上之證明，須於
    通常一般之人均不致有所懷疑，而得確信其為真實之程度者
    ，始得據為有罪之認定，倘其證明尚未達到此一程度，而有
    合理之懷疑存在而無從使事實審法院得有罪之確信時，即應
    由法院為諭知被告無罪之判決（最高法院76年台上字第4986
    號判例意旨參照）。
三、檢察官認被告涉有上揭竊盜犯行，無非以證人鄧錦蓮、譚湘
    琴之證述、被告持用之0000000000號行動電話門號雙向通聯
    紀錄、亞洲渡假村社區之監視器畫面翻拍照片11張及證人鄧
    錦蓮指認照片2 張為主要論據。訊據被告堅決否認有何竊盜
    犯行，辯稱：監視器畫面翻拍照片內的男子不是伊，當天早
    上伊在位於高雄市三民區○○○路的公司上班，中午則在離
    公司很近的高雄市立殯儀館工作等語。經查：
（一）證人鄧錦蓮於警詢中，雖證稱：伊認得被告，因被告之前
      亦為亞洲渡假村之住戶，其目睹竊取被害人陳瑩璉內褲之
      男子即被告本人等語，並予以指認。然於偵查中，則證稱
      ：是因為被告的臉型、身材、髮型與監視器畫面中的竊賊
      很像，伊覺得是同一人等語（見偵卷二第29頁）。於審理
      時，亦證稱：事實上伊之前並未看過被告，在警局說伊認
      得被告，是因為管理員調閱監視器畫面後都說此人就是被
      告，伊才知道是被告以及其曾經是亞洲渡假村住戶等情，
      在警局指認時，是因為被告髮型、身材等與竊賊很像，但
      並不能百分之百確定被告就是竊賊等語（見院卷二第33至
      36 頁 ），足證證人鄧錦蓮之前未曾見過被告，僅因為管
      理員從監視器畫面說出竊賊是被告之訊息，加以被告髮型
      、身分與竊賊相似，才認為被告很可能就是竊賊。至於證
      人譚湘琴亦即被告在案發時之老闆，僅證稱：監視器畫面
      翻拍照片中之竊賊，與被告有一點像等語（見偵卷二第40
      頁）。從證人鄧錦蓮、譚湘琴之上開證詞觀之，渠2 人均
      未確認被告即是竊賊，僅係因認為被告身材、髮型等特徵
      與照片中的竊賊相似，即推論被告可能就是竊賊，此純屬
      其個人意見，尚難僅憑其個人意見，即遽為不利被告之認
      定，仍須調查其他相關之證據。再比對被告在警局拍攝之
      臉部特寫照（見偵卷一第19頁）與監視器畫面翻拍照片（
      見偵卷二第7 至8 頁）之竊賊臉部特徵，被告眉尾挑高，
      且愈接近眉尾之眉毛愈淡細，呈現前粗後細之特徵，然竊
      賊之眉毛則前後一致粗黑濃密，眉尾亦未明顯挑高，既可
      發現上開明顯差異，則檢察官所提之監視器畫面翻拍照片
      ，是否即能用以證明該竊賊即被告本人，已屬有疑。
（二）再查，經本院函詢亞洲渡假村委員會其設置之監視器時間
      與中央標準時間是否一致？其函覆以「本社區監視器自社
      區蓋好就有，監視器之時間與中央標準時間無誤差」等語
      ，此有亞洲渡假村管理委員會99年11月16日回函1 紙（見
      院卷二第7 頁）附卷足憑，足認監視器畫面顯示之時間即
      為中央標準時間，並無誤差。則從卷附監視器畫面翻拍照
      片中，最後拍攝到竊賊之時間為當天中午12時16分許（見
      偵卷二第9 頁），再依證人鄧錦蓮於審理時證稱：竊賊得
      逞後，從庭院旁邊往大門方向走，本來慢慢走，後來加快
      ，伊與伊的男友追出去有看到竊賊往對面大樓電梯跑掉，
      電梯是往地下室等語（見院卷二第35頁）觀之，足認竊賊
      在離開監視器拍攝範圍之後，尚歷經往對面大樓逃逸並搭
      乘電梯往地下室等過程，至少還須耗費數分鐘，堪認當天
      中午12時20分許左右，竊賊仍在亞洲渡假村社區附近。然
      查，被告持用之0000000000號行動電話門號之雙向通聯紀
      錄中，顯示案發當天中午12時20分許有發話紀錄，基地台
      位置在高雄市○○區○○路92號9 樓頂，此有上開雙向通
      聯紀錄1 份（見偵卷一第31頁）附卷足憑，上開基地台所
      在之三民區○○路距離亞洲渡假村所在之仁武區○○街距
      離甚遠，並非1 、2 分鐘車程可達，參以監視器畫面顯示
      之時間與中央標準時間並無誤差乙情已如前述，則被告既
      於案發時間之中午12時20分許有上開在三民區撥打電話之
      通聯紀錄，堪為其不在場之證明，是其辯稱：伊不是竊賊
      ，當時伊人在位在三民區的公司附近等語，即非不可採信
      。
四、綜上所述，檢察官所為之舉證，尚不足證明被告涉有本件竊
    盜犯行，無從說服本院形成有罪之心證。此外，復查無其他
    積極證據足認被告涉有上開犯嫌，揆諸前揭判例意旨，不能
    證明被告犯罪，依法自應為無罪之諭知。
據上論斷，應依刑事訴訟法第301 條第1 項，判決如主文。
本案經檢察官吳書怡到庭執行職務。
中    華    民    國    100     年    1     月   13    日
                        刑事第九庭    法  官 王麗芳
以上正本證明與原本無異。
如不服本判決應於收受送達後10日內向本院提出上訴書狀，並應
敘述具體理由；如未敘述上訴理由者，應於上訴期間屆滿後20日
內向本院補提理由書（均須按他造當事人之人數附繕本）「切勿
逕送上級法院」。
中    華    民    國    100    年    1     月    13    日
                                      書記官 楊馥如